【裁判字號】    97,交聲,238
【裁判日期】    970630
【裁判案由】    聲明異議
【裁判全文】
臺灣臺南地方法院交通事件裁定         97年度交聲字第238號
原處分機關  交通部公路總局嘉義區監理所台南監理站
異議人即受
處分人      甲○○
上列受處分人因違反道路交通管理處罰條例案件，對於交通部公
路總局嘉義區監理所台南監理站，民國97年3月5日所為之裁決處
分（處分案號：嘉監南字第裁74-S00000000號），聲明異議，本
院裁定如下：
      主  文
異議駁回。
      理  由
一、原處分意旨略以：異議人即受處分人甲○○（下稱異議人）
    駕駛其所有車號D5-1557號自小客車，於民國97年2月15日下
    午17時43分許，行經台南市○○路與郡平路 (舉發單誤載為
    府平路)交岔路口處時，因「闖紅燈」 (紅燈左轉南往西)為
    臺南市警察局第四分局警備隊警員（以下稱舉發機關）予以
    製單舉發。嗣原處分機關即交通部公路總局嘉義區監理所台
    南監理站，以異議人違規事實明確，乃依道路交通管理處罰
    條例 (以下稱處罰條例)第53條第1項、第63條第1項第3款(
    原處分漏載第1項第3款)及參酌違反道路交通管理事件統一
    裁罰基準及處理細則中基準表 (以下簡稱基準表)之規定，
    裁處異議人罰鍰新台幣（下同）2700元，並記違規點數3點
    等語。
二、本件聲明異議意旨：本人至違規地點欲左轉時，因對向車道
    有直行車欲通過，異議人沒注意當時路口是否有紅綠燈，只
    是本能的禮讓對向直行車先行，因此轉彎後方遭警員舉發；
    又舉發單上所記載之違規地點並無紅綠燈，故異議人應無違
    規行為，為此聲明異議，請求撤銷原處分云云。
三、按汽車駕駛人，行經有燈光號誌管制之交岔路口闖紅燈者，
    處1800元以上5400元以下罰鍰；汽車駕駛人有違反處罰條例
    第53條情形者，除依原條款處罰鍰外，並予記違規點數3點
    ；處罰條例第53條第1項、第63條第1項第3款，分別定有明
    文。
四、本院審酌：
  (一)異議人駕駛其所有車號D5-1557號自小客車，於97年2月15日
    下午17時43分許，行經台南市○○路交岔路口時經警以「闖
    紅燈」為由而製單舉發，嗣原處分機關依處罰條例第53條第
    1 項、第63條及基準表之規定，裁處異議人罰鍰2700元並記
    違規點數3點之事實，有：
    裁決書。
    舉發通知單。
    舉發機關97年3月3日南市警四交字第09744126950號函。(
      見本院卷第7頁)
    等件為證，且為異議人所不否認，此部分事實當可認定。
  (二)經查：證人即本件舉發員警乙○○於本院調查中證稱：「本
    件是我舉發的，舉發當日，於舉發地點發現異議人從華平路
    紅燈左轉郡平路闖紅燈，我將異議人攔停。是在郡平路段東
    東宴會式場前面將異議人攔停 (並繪製攔停地點現場簡圖附
    卷)。不可能誤認，且當時異議人有求情。異議人的車子是
    紅燈左轉過來的，不是黃燈也不是綠燈，轉彎時沒有與其他
    車輛交會，當時車輛很少等語 (見本院卷第18、19頁)。已
    證述異議人之違規行為明確。另參以證人乙○○警員與異議
    人間，不僅未有任何怨隙，且係毫不相識之人，衡情證人應
    無設詞攀誣，或是虛構違規事實以陷害異議人之理。且參以
    異議人亦不記得其遭舉發之處所究係華平路與府平路口，抑
    或華平路與郡平路口乙節（見本院卷第17、20頁），本院認
    為警員前揭證言應無誤看或誤為判斷之可能。何況警員執行
    公務時，本身即受有行政懲處責任之監督，且其到庭具結作
    證，更係以刑事責任擔保其證言之真實性，故證人之上開證
    述內容，以及其所記錄舉發之本件違規事實，經核應無不可
    採信之處。
  (三)其次交通勤務警察或依法令執行交通稽查任務人員，開單舉
    發違反道路交通管理處罰條例所列之違規事實，經公路主管
    機關或警察機關所為之裁決處罰，本質上為行政處分，係公
    務員基於職務上權力，依法就特定之具體事件所為具公法上
    效果之單方行政行為，基於公務員為公法上行為具有公信力
    之原則，該行政行為當可被推定為真正，其據以依法處分之
    事實認定亦為正確無誤。此與民事訴訟法第355條第1項規定
    ：「文書，依其程式及意旨得認作公文書者，推定其為真正
    。」之情形相同。又受處分人不服公路主管機關所為之處罰
    ，依處罰條例第87條之規定向管轄地方法院聲明異議，自屬
    行政救濟程序，其舉證責任分配，應採民事訴訟上舉證責任
    分配原則，87年10月28日修正公布之行政訴訟法第136條同
    揭此旨，而明文規定準用民事訴訟法第277條舉證責任分配
    之原則。亦即先由行政機關就其如何履行相關正當法律程序
    ，以及人民為何應受行政處罰之客觀違反法令行為，負證明
    責任。而受處罰人就行政機關已為相當證明之事項，亦須就
    其所辯，提出反證，以動搖法院對其可能形成之不利心證。
    倘受處罰人始終未能提出反證，或雖提出，但所提之反證卻
    不足以動搖法院審酌行政機關所提出之相關事證後，對其所
    形成之不利心證評價，依據舉證責任分配之法則，法院仍應
    為受處罰人不利之認定。經查：異議人之違規事實，業據舉
    發員警證述並以手繪現場圖 (見本院卷第21頁)作為佐證，
    經核舉發機關已盡其證明之責。而異議人於本院調查時雖稱
    並不確定當時是否行駛該路線，並主張若有行駛該路線，亦
    係於綠燈時即已超過停止線云云，惟其並未提出任何積極事
    證供本院調查，本院亦查無任何證據足資證明執勤員警有捏
    造事實違法取締之情事存在，故執勤警員本其維護交通秩序
    、安全職責所為之舉發，自應受到合法、正確之推定，異議
    人所辯尚非可信，異議人駕駛車號D5-1557號小客車於上揭
    時地有闖紅燈之違規事實，已足堪認定。
  (四)又本件舉發通知單之違規地點雖將郡平路誤載為府平路，然
    查除上揭違規地點記載錯誤外，舉發通知單上其餘各項，如
    駕駛人姓名、車牌號碼、車輛種類、車主姓名、違規時間、
    違規事實、違反法條等各項之記載均正確無誤，故單單違規
    地點1項記載錯誤，舉發程序或有瑕疵但仍不影響本件違規
    事實之認定及舉發之合法性。況本件原處分機關於裁決書中
    之違規地點亦係記載正確之「華平郡平路口」，該等瑕疵即
    因事後正確之裁決予以補正，異議人主張因此而無違規行為
    ，並無理由，至於異議人於路口時有無禮讓直行車先行，經
    核與異議人有無闖紅燈之違規行為並無關聯，附此敘明。
五、綜上所述，異議人確有前揭闖紅燈之違規事實已如前述，而
    原處分機關依據上揭條文及基準表之規定，裁處異議人罰鍰
    2700元，並記違規點數3點即無違誤，異議人所辯均無理由
    ，應予駁回。
六、據上論斷，應依道路交通案件處理辦法第19條，裁定如主文
    。
中    華    民    國    97    年    6     月    30    日
                        交通法庭法  官  蔡直青
以上正本證明與原本無異。
如不服本裁定，應於收受送達後5日內向本院提出抗告狀。（應
附繕本）
                                書記官  劉鴻瑛
中    華    民    國    97    年    7     月    4     日


司法院資訊處製作；財團法人民間司法改革基金會備份。
